【裁判字號】    94,訴,1014
【裁判日期】    950425
【裁判案由】    新型專利異議
【裁判全文】
臺北高等行政法院判決
                                     94年度訴字第01014號
                              .
原      告  又中科技股份有限公司
代  表  人  甲○○
訴訟代理人  陳啟舜  律師(兼送達代收人)
複代理人    錢師風  律師
複代理人    楊翠玲  律師
被      告  經濟部智慧財產局
代  表  人  蔡練生（局長）
訴訟代理人  丁○○
            丙○○
被告參加人  協禧電機股份有限公司
代  表  人  乙○○
訴訟代理人  廖正多  律師
複代理人    桂齊恆  律師
上列當事人間因新型專利異議事件，原告不服經濟部中華民國
94年2月16日經訴字第09406122320號訴願決定，提起行政訴訟。
本院判決如下：
    主  文
原告之訴駁回。
訴訟費用由原告負擔。
    事  實
一、事實概要：原告於民國（下同）91年2 月8 日對關係人即參
    加人協禧電機股份有限公司（下稱參加人）審定公告中之第
    000000000 號「散熱風扇改良結構」新型專利案（下稱系爭
    專利）提起異議，經被告於93年9 月16日以（93）智專三(二)
    04066 字第09320861130 號異議審定書審定異議不成立，原
    告不服，提起訴願，遭訴願決定駁回，遂向本院提起行政訴
    訟。
二、兩造聲明：
  (一)原告聲明：
    1.原處分及訴願決定均予撤銷。
    2.被告對於第00000000號專利申請案，應為異議成立，不予
      專利之處分。
    3.訴訟費用由被告負擔。
  (二)被告聲明：
    1.原告之訴駁回。
    2.訴訟費用由原告負擔。
三、兩造之爭點：系爭專利是否有違專利法第98條第2 項規定，
    而應不予專利？
  (一)原告主張：  系爭案不具進步性，違反審定時專利法第20
    條第2 項規定：
    1.系爭案申請專利範圍第1 項不具進步性：
      (1)系爭案申請專利範圍第1 項之技術內容如下：一散熱風
        扇包含一風扇殼體10、一電路板20、一定子組21、一自
        潤軸承30、一軸套40、一扣片54及一具心軸51的扇葉50
        ；風扇殼體10於中央呈相對扇葉50大小的容置室11底部
        設有一定位座12，定位座12中央形成一可與軸套40固接
        的固接部13，固接部中央具有一凹緣14；自潤軸承30中
        央具有一相對扇葉50心軸51的軸孔31，且於底部中央形
        成一保油槽32，外周緣面上設有至少一道軸向的回油槽
        33；貫設電路板20及定子組21的軸套40內部裝設自潤軸
        承30，且軸套40上端相對自潤軸承30上方形成一朝內漸
        縮的錐部41，使軸套40頂部內側相對自潤軸承30上方形
        成一保油區間42；錐部41中央形成一中孔43，中孔43孔
        緣形成至少一處凹槽44，且軸套40以其底端固設於風扇
        殼體10的固接部13上；扣片54中形成一相對扣槽52內徑
        的扣孔541 ，扣孔541 周緣設數條缺縫542 ，且扣片54
        被固定於軸套40內的自潤軸承30與固接部13之間；外側
        具數葉片的扇葉50，其心軸51近末端處設有一扣槽52，
        且心軸51貫穿自潤軸承30後，藉扣片54扣掣於風扇心軸
        51扣槽52處，而組成散熱風扇。
      (2)系爭案之上述技術內容，主要係改良其申請專利說明書
        及所附第五圖所揭示之習知散熱風扇結構，且該習知散
        熱風扇結構揭示有下引技術手段：
        一散熱風扇包含一風扇殼體60、一電路板70、一定子組
        71、一自潤軸承73、一軸套72、一扣片84及一具心軸81
        的扇葉80；風扇殼體60於中央呈相對扇葉80大小的容置
        室 (未標號)底部設有一定位座61，定位座61中央形成
        一可與軸套72 固接的固接部 (未標號)；自潤軸承73中
        央具有一相對扇葉80心軸81的軸孔 (未標號)；貫設電
        路板70及定子組71的軸套72內部裝設自潤軸承73；軸套
        72以其底端固設於風扇殼體60的固接部 (未標號)上；
        扣片84中形成一相對扣槽 (未標號)內 徑的扣孔 (未標
        號)； 及外側具數葉片的扇葉80，其心軸81近末端處設
        有一扣槽 (未標號)， 且心軸81貫穿自潤軸承73後，藉
        扣片84扣掣於風扇心軸81扣槽 (未標號)處 ，而組成散
        熱風扇。
      (3)經比對系爭案與其揭示習知散熱風扇結構，差異如下：
        系爭案之「固接部中央具有一凹緣14」；系爭案之「自
        潤軸承30底部中央形成一保油槽32，外周緣面上設有至
        少一道軸向的回油槽33」；系爭案之「軸套40上端相對
        自潤軸承30上方形成一朝內漸縮的錐部41，使軸套40頂
        部內側相對自潤軸承30上方形成一保油區間42」；系爭
        案之「錐部41中央形成一中孔43，中孔43孔緣形成至少
        一處凹槽44」；系爭案之「扣孔541周緣設數條缺縫542
        」。
      (4)引證一揭示有下列片斷技術：
        一可與軸套5固接之封蓋6中央具有一凹緣 (未標號)；
        少油軸承12、22中央具有一軸孔 (未標號)，且底部中
        央形成一錐狀保油槽 (未標示)，外周緣面上設有至少
        一道軸向的回油槽12d、22d；軸套5內部裝設少油軸承
        12、22，且上端形成一朝內漸縮的錐部 (未標示)，使
        頂部內側形成一保油區間 (未標示)；錐部 (未標示)中
        央形成一中孔 (未標示)，中孔 (未標示)孔緣形成至少
        一處凹槽5f，且軸套5以其底端固設於封蓋6上；扣片3
        中形成一扣孔 (未標示)，且扣片3被固定於軸套5 內的
        少油軸承12、22與封蓋6之間；及外側的扇葉8之心軸1
        貫穿少油軸承12、22後，藉扣片3扣掣於風扇心軸1，而
        組成散熱風扇。
      (5)系爭案與其說明書所揭示習知散熱風扇相異之處（片斷
        技術），已被引證一公開，玆將其比較說明如下：
        系爭案之「固接部中央具有一凹緣14」片斷技術，即
          與引證1之「一可與軸套5固接之封蓋6中央具有一凹
          緣 」技術手段相同。
        系爭案之「自潤軸承30底部中央形成一保油槽32」片
          斷技術與引證1僅在外觀上略有差異，惟該二者技術
          手段仍屬同一，且系爭案亦未能增進功效。系爭案之
          該「自潤軸承30底部中央形成一保油槽32」片斷技術
          ，僅在與前述之凹緣14共同形成儲油空間。該片斷技
          術與作用係與引證1之「該少油軸承2無法抓住之潤滑
          油係溢流至該軸套5內之甩油環7及密封蓋6的鄰近空
          間內。由於密封蓋6可做為一防漏件以抵接該軸套5之
          開口5a，故溢流至該密封蓋6之鄰近空間的潤滑油不
          致滲漏至該軸套5之外部」技術手段、作用相同。按
          ，該引證一所揭示之少油軸承2即為系爭案之自潤軸
          承30，該二者僅有名稱上之差異，且該少油軸承2在
          使用時同樣會釋出潤滑油 (即引證一所稱溢流)；又
          ，引證一所述之溢流至該密封蓋6之鄰近空間的潤滑
          油不致滲漏至該軸套5之外部，即與系爭案相同具有
          保油、儲存潤滑油作用。
        系爭案之「自潤軸承30外周緣面上設有至少一道軸向
          的回油槽33；軸套40上端相對自潤軸承30上方形成一
          朝內漸縮的錐部41，使軸套40頂部內側相對自潤軸承
          30上方形成一保油區間42 」片斷技術與作用亦與引
          證1相同。系爭案之「自潤軸承30外周緣面上設有至
          少一道軸向的回油槽33」，與引證1之「少油軸承12
          及22之外周面12c及22c所設回油槽12d及22d」相同，
          系爭案之「軸套40上端相對自潤軸承30上方形成一朝
          內漸縮的錐部41，使軸套40頂部內側相對自潤軸承30
          上方形成一保油區間42」片斷技術相與作用，即與引
          證1之「數個長槽或凹槽5f形成在該軸套5之內表面5b
          。由該少油軸承12溢流出之潤滑油9係保持在該軸套5
          之長槽或凹槽5f內」技術手段、作用相同。
        系爭案之「錐部41中央形成一中孔43，中孔43孔緣形
          成至少一處凹槽44」片斷技術，其「錐部41中央形成
          一中孔43」係供扇輪50心軸51貫穿；而其「中孔43孔
          緣形成至少一處凹槽44 」作用為何，於系爭案說明
          書中均未記載說明。且觀系爭案之第四圖所示，該「
          凹槽44」之作用應如其箭頭所示，僅供潤滑油回流之
          通路，因此，該「凹槽44」亦與引證1之「長槽或凹
          槽5f」技術手段及作用完全相同。
        整體而言，系爭案之該技術特徵 (與其第五圖所示習
          知散熱風扇結構相異之處)僅係運用該引證1已公開之
          技術手段，為熟習該項技術者所能輕易完成，因此，
          系爭案僅係其第五圖所示習知散熱風扇結構與引證1
          之片斷技術相組合 (非結構上之組合)。
      (6)由上述之比較，應可以發現系爭案謂改良其申請專利說
        明書及第五圖所示習知散熱風扇結構之片斷技術，係該
        引證一已公開之習知技術手段，系爭案之整體技術內容
        ，僅係其申請專利說明書及第五圖所示習知散熱風扇結
        構之片斷技術與引證一之片斷技術相組合；系爭案之「
        扣孔541周緣設數條缺縫542」技術手段，縱使未被揭示
        ，惟該些微差異，僅係扣片形狀之選用，整體上，該二
        者仍屬同一技術手段，係不具進步性。
      (7)本件被告之處分理由，並未就系爭案之技術內容是否僅
        係其申請專利說明書及第五圖所示習知散熱風扇結構與
        引證一之片斷技術相組合加以說明，該處分顯有違誤。
      (8)系爭案未能增進功效，本件被告稱系爭案具有上述功效
        ，並非事實，玆比較說明如下：
        系爭案謂其「易於組裝」等功效，主要係稱其可以將自
        潤軸承以鬆配合方式置入，免除使用工具推壓自潤軸承
        迫入軸套之困難等。係所有使用自潤軸承之必然組裝方
        式，即該自潤軸承需以鬆配合方式置入，與習知滾珠式
        軸承之組裝方式不同，此乃熟習該項技術者所熟知，系
        爭案謂其免除使用工具推壓自潤軸承迫入軸套之困難，
        係選用自潤軸承所具備之當然功效，該功效亦存在引證
        1中，系爭案未有功效之增進。更何況系爭案謂其「扇
        葉心軸可直接貫穿自潤軸承及扣片，可免除裝設墊片油
        封及繁瑣構件」功效，亦與該引證1相同，因為該引證1
        亦未裝設墊片油封及繁瑣構件，因此引證1亦當然具有
        該「易於組裝」之功效。另外，系爭案謂其可免用治具
        輔助將扣片扣設於扇葉心軸，進而能有效增進組裝之便
        利性亦非事實。查，系爭案於組裝時，係將軸套40以錐
        部41朝下倒置於定位治具上，因此，系爭案雖然少了安
        裝扣片之治具，但增加了組裝用之定位治具，整體而言
        ，該系爭案於組裝時並無功效之增進。
        系爭案謂「具保油、儲油功用」，主要係在其自潤軸承
        上方及下方各設有保油區之設計，使自潤軸承具有良好
        保油、儲油之效果，並可形成一可循環回收的供油系統
        。其與引證1「密封蓋6密封潤滑油，設於該軸套5之一
        開口5a處，以避免潤滑油滲漏至該軸套5外。一甩油環7
        係設於該轉軸1 之另一端1b，其用以回推由該少油軸承
        12、22流出的潤滑油」等；及「由該少油軸承12溢流出
        之潤滑油9係保持在該軸套5之長槽或凹槽5f內」功效相
        同，且為參加人所不否認。因此，系爭案在該「具保油
        、儲油功用」之功效而言，係未能增進功效。另，參加
        人於參加狀中謂該引證1之「保油套7外緣未完全抵靠軸
        套5內緣，兩者間具有間隙，而套設於心軸1上之保油套
        7隨心軸旋轉時，在離心作用下，自含油軸承12中釋出
        的潤滑油會自保油套7與軸套5間之間隙朝上滲出而損失
        ，其運用之保油、儲油技術不僅不同於系爭案，且保油
        效果不及於系爭案」。按該理由亦非事實，因為，引證
        1之心軸1旋轉時，該含油軸承12是不會旋轉，因此，潤
        滑油僅會由該心軸1與含油軸承12間之間隙朝上滲出 (
        即該引證1所稱由該少油軸承12溢流出之潤滑油9)，且
        該滲出的潤滑油9會受到保油套7之阻擋，會保持在該軸
        套5之長槽或凹槽5f內，不會如參加人所述會自保油套7
        與軸套5間之間隙朝上滲出而損失，參加人上述理由並
        非事實，因此，系爭案與引證1具有相同之「保油、儲
        油」功效，係未能增進功效。
        系爭案謂「減少摩擦及噪音」功效，係緣自其自潤軸承
        底部設保油槽，可形成保油區，可維持扇葉心軸必要的
        支撐，並降低自潤軸承與心軸的摩擦面積及噪音，且提
        供心軸旋轉時良好的潤滑效果，故進而延長構件的使用
        壽命。按，系爭案在自潤軸承30底部設保油槽32，以形
        成保油區，其主要係該固接部13將此保油區予以密封，
        使該軸套40之內壓增加，以使該潤滑油可以因毛細孔作
        用，回流至自潤軸承30內，以潤滑該心軸，並降低自潤
        軸承與心軸的摩擦面積及噪音，且提供心軸旋轉時良好
        的潤滑效果。經查該引證1亦利用密封蓋6密封在該軸套
        5底部造成該軸套5內壓增加，使該潤滑油之內壓推動該
        潤滑油因毛細孔作用，回流至少油軸承12、22內，該二
        者功效相同。因此系爭案謂「減少摩擦及噪音」功效亦
        存在該引證1當中，系爭案係未能增進功效。另，參加
        人於參加狀中謂該引證1之「葉扇8心軸1並未由墊圈3及
        固定構件4等予以定位，故當葉扇8旋轉時，心軸1會於
        含油軸承12、22中上下震動，導致其旋轉不穩定，……
        云云」。經查，該理由亦非事實，因為：引證1「在該
        轉軸1之一端1a的鄰近處係設有一扣片3，其藉由在該少
        油軸承22之推力軸承表面22b上滑動而承接該轉軸1之推
        力負載。一擋塊4設於該轉軸1上，以便使扣片3穩定接
        觸該少油軸承22。」，即該引證1亦由扣片3、擋塊4被
        固定在轉軸1，使轉軸1與少油軸承22間保持定位，因此
        ，參加人之上述陳述並非事實，且引證1與系爭案具有
        相同之「減少摩擦及噪音」功效，系爭案係未能增進功
        效。
      (9)結論：系爭案申請專利範圍第1項所載之技術內容，僅
        係該系爭案申請專利說明書及所附圖式所揭示習知技術
        與引證一之片斷技術相組合，該系爭案申請專利範圍第
        1項係運用申請前既有之技術或知識，而為熟習該項技
        術者所能輕易完成，且未能增進功效，該申請專利範圍
        第1項不具進步性。
    2.系爭案申請專利範圍第2項不具進步性，違反專利法第98
      條第2項規定：
      (1)系爭案申請專利範圍第2項係其獨立項 (第1項)之附屬
        項，該附屬項之技術內容固應與獨立項之技術內容一併
        考慮，惟，該申請專利範圍第1項之技術內容已如前述
        不具進步性，茲再就該附屬項之技術手段是否具進步性
        加以說明。
      (2)系爭案申請專利範圍第2 項進一步揭示：「其中設於風
        扇殼體固接部中央的凹緣可為圓弧形」等技術內容。
      (3)經查該引證一揭示之「封蓋6中央的凹緣亦形成圓弧形
        」，因此系爭案之該項技術手段亦係運用申請前該引證
        一已公開之技術，而為熟習該項技術者所能輕易完成且
        未能增進功效，係不具進步性。
      (4)結論：系爭案申請專利範圍第2項係運用申請前既有技
        術，而為熟習該項技術者所能輕易完成，且系爭案亦未
        能增進功效，係不具進步性。
    3.系爭案申請專利範圍第3項不具進步性，違反專利法第98
      條第2項規定：
      (1)系爭案申請專利範圍第3項係其獨立項 (第1項)之附屬
        項，該附屬項之技術內容固應與獨立項之技術內容一併
        考慮，惟，該申請專利範圍第1項之技術內容已如前述
        不具進步性，茲再就該附屬項之技術手段是否具進步性
        加以說明。
      (2)系爭案申請專利範圍第3項進一步揭示：「其中扇葉心軸
        末端可形成近圓球狀的端部」等技術內容。
      (3)經查該引證二揭示之「扇葉心軸16末端亦形成近圓球狀
        的端部」，因此系爭案之該項技術手段係運用申請前該
        引證二已公開之技術，而為熟習該項技術者所能輕易完
        成且未能增進功效，係不具進步性。
      (4)結論：系爭案申請專利範圍第3項係運用申請前既有技
        術，而為熟習該項技術者所能輕易完成，且系爭案亦未
        能增進功效，係不具進步性。
    4.系爭案申請專利範圍第4項不具進步性，違反專利法第98
      條第2項規定：
      (1)系爭案申請專利範圍第4項係其獨立項 (第1項)之附屬
        項，該附屬項之技術內容固應與獨立項之技術內容一併
        考慮，惟，該申請專利範圍第1項之技術內容已如前述
        不具進步性，茲再就該附屬項之技術手段是否具進步性
        加以說明。
      (2)系爭案申請專利範圍第4項進一步揭示：「其中扇葉軸
        座底面近心軸處設有一環凹緣」等技術內容。
      (3)經查該引證二揭示之「扇葉91軸座12底面近心軸16處亦
        設有一環凹緣11」，因此系爭案之該項技術手段亦係運
        用申請前該引證二已公開之技術，而為熟習該項技術者
        所能輕易完成且未能增進功效，係不具進步性。
      (4)結論：系爭案申請專利範圍第4項係運用申請前既有技
        術，而為熟習該項技術者所能輕易完成，且系爭案亦未
        能增進功效，係不具進步性。
    5.被告行政訴訟答辯書理由仍與其原處分書理由相同，即將
      引證1、引證2技術內容逐一與系爭案相比較，及謂該引證
      1、引證2為兩個不相同之馬達結構亦難組合，謂系爭案具
      進步性。該答辯理由對原告之上述理由採迴避，與經驗法
      則及論理法則相違，且與事實不符。)另被告亦於其答辯
      書理由一謂：「故依上述不論系爭案所提及習知技術……
      皆未見有系爭案殼體，電路板及定子組等相同構造」，其
      亦與事實不符，經查，說明書及第五圖所示習知散熱風扇
      結構，已如前述，揭示有與系爭案相同之風扇殼體 (10
      、60)、電路板 (20、70)、定子組 (21、71)、扇葉 (50
      、80)、扣片 (54、84)等構件，因此，被告上述認定顯與
      事實不符。
    6.被告是否依專利審查基準之規定審查系爭案「進步性」?
      (1)按「判斷是否能輕易完成時，准予將二件或二件以上
        不同文獻之全部內容或其各該文獻之部分內容、或同一
        文獻之各不同部分內容相互組合；准予先前技術之各
        片斷部分相互組合。」為專利審查基準第2-2-18頁所規
        定。
      (2)查系爭案僅為其「第五圖所示習知散熱風扇結構」與「
        引證1」之片斷技術相組合，且未產生新功效或增加功
        效。被告未依前開規定，「結合」系爭案第五圖揭示之
        「習知散熱風扇」片斷技術與引證1片斷技術後，再與
        系爭案之技術手段比較審查，判斷是否具有「進步性」
        ，已顯違前開審查基準規定！卻如前開所述，故意將系
        爭案整體組成構成與引證1、2之空間分別比較，以及組
        合引證1、2亦不足證明系爭案不具進步性，其認定與事
        實相背！且與經驗法則及論理法則相違。
    7.系爭案係如其申請專利說明書所述，僅為改良其第五圖所
      示習知「散熱風扇結構」，因此，系爭案之技術特徵僅在
      與其第五圖所示習知「散熱風扇結構」差異之處，被告處
      分理由顯然漏未就系爭案是否僅係「其申請專利說明書及
      第五圖所示習知散熱風扇結構之片斷技術與引證1或引證2
      之片斷技術相組合」加以審查，原告於訴願階段即明確指
      出被告有上述違誤之處，訴願決定對該訴願理由仍未加以
      審理，逕採被告不實之答辯理由，乃認系爭案未違反「進
      步性」規定。且就該引證1所公開之技術而言，將該引證1
      已公開之片斷技術與其申請專利說明書及第五圖所示習知
      散熱風扇結構之片斷技術相加 (該片斷技術相組合係指技
      術手段，非被告所指將不同結構相組合)已足以證明系爭
      案不具進步性，此乃特予陳明。而引證2所公開之片斷技
      術，亦可以與系爭案申請專利說明書及第五圖所示習知散
      熱風扇結構之片斷技術相加，以證明系爭案不具進步性，
      且原告於異議理由亦持該引證2主張系爭案申請專利範圍
      第2、3、4 項 (附屬項)不具進步性，一併陳明。
    8.系爭案申請專利範圍之「主要技術特徵」為何？系爭案是
      否為其申請專利說明書及第五圖所示習知散熱風扇結構之
      片斷技術與引證1之片斷技術相組合？
      (1)被告將引證1、引證2技術內容逐一與系爭案相比較，及
        謂該引證1、引證2為兩個不相同之馬達結構亦難組合，
        謂系爭案具進步性。該理由顯有故意誤導、混淆事實，
        實際上，被告並未就系爭案之技術特徵是否僅為運用該
        引證1、2已公開之片斷技術加以審查，該處分顯有違誤
        。
      (2)查系爭案第三圖與引證1之比較圖，系爭案係與其第五
        圖所示習知散熱風扇結構具有相同之風扇殼體 (10、
        60)、電路板 (20、70)、定子組 (21、71)、扇葉 (50
        、80)、扣片 (54、84)等構件；系爭案與該習知散熱風
        扇結構相異之處 (即系爭案之技術特徵)僅在該「固接
        部中央具有一凹緣14；自潤軸承30底部中央形成一保油
        槽32，外周緣面上設有至少一道軸向的回油槽33；軸套
        40上端相對自潤軸承30上方形成一朝內漸縮的錐部41，
        使軸套40頂部內側相對自潤軸承30上方形成一保油區間
        42；錐部41中央形成一中孔43，中孔43孔緣形成至少一
        處凹槽44」等片斷技術。
    9.被告及參加人陳述系爭案之自潤軸承30、軸套40等形狀與
      引證1不同，該理由應無法被接受，因為系爭案之申請專
      利範圍所界定者為散熱風扇「結構」，因此，系爭案之該
      自潤軸承30與軸套40 與引證案之形狀上差異，與系爭案
      申請專利範圍所界定者無關 (系爭案所界定為結構、構造
      ，非形狀)，且該形狀上之差異亦與系爭案所述之功效亦
      無關聯，因此，該辯詞並不足採。
    10.系爭案不具進步性，參加人主張不可採：
      (1)參加人於其參加狀陳述理由五陳述系爭案與引證1之整
        體組成構造與構件之形狀特徵不同，惟查，該比較方式
        已如前述，更可以證明系爭案僅係其說明書揭露之習知
        散熱風扇與引證1或2之技術手段相組合，而不具進步性
        ，再且參加人就系爭案與引證1相比較之差異，其亦僅
        係系爭案說明書第5圖所公開之該習知散熱風扇結構，
        因此，參加人之該陳述理由並不足採。
      (2)原告及參加人陳述引證1未揭系爭案中殼體10、電路板
        20、定子組21等構件。惟查，系爭案說明書及所附第5
        圖所公開之習知散熱風扇，已揭示有與系爭案相同之風
        扇殼體60(10)、電路板70( 20)、定子組71(21)、自潤
        軸承73(30)及扇葉80(50)等構件。因此，系爭案之殼體
        10、電路板20、定子組21等構件僅係習知技術。
      (3)參加人陳述理由 (五)之2之 (1)謂系爭案之固接部13
        中央且具有一凹緣14，此殼體10設計，在引證1中完全
        未見。經查該理由並非事實，且該引證1中確實具有與
        該凹緣14作用相同之保油槽，因此，參加人陳述理由並
        非事實。
      (4)參加人陳述理由 (五)之2之(2)謂引證1與系爭案之自潤
        軸承不同。經查，原告係主張系爭案不具進步性，因此
        ，引證1與系爭案之自潤軸承不同，僅能證明系爭案具
        有新穎性，其與系爭案是否具有進步性無關，何況系爭
        案所設保油槽32、回油槽33之設計，其與引證1所設回
        油槽12d(22d)作用相同，因此，系爭案之該技術手段仍
        與引證1相同。
      (5)參加人陳述理由 (五)之2之 (3)謂系爭案軸套40上端相
        對於自潤軸承30上方形成一朝內漸縮的錐部41，與引證
        1不同。經查不同亦僅能證明系爭案具有新穎性，其與
        系爭案是否具有進步性無關，何況系爭案所設朝內漸縮
        的錐部41，係用以形成一保油區間42。其與引證1之「
        數個長槽或凹槽5f形成在該軸套5之內表面5b。由該少
        油軸承12溢流出之潤滑油9係保持在該軸套5之長槽或凹
        槽5f內」技術手段、作用相同，因此，系爭案之該技術
        手段仍與引證1相同。
      (6)參加人陳述理由(五)之2之 (4)謂系爭案扣片54中具一
        對應扣槽52 內徑的扣孔541外，且於扣孔541周緣設數
        條缺縫，該構造與引證1不同。經查系爭案之該扣片54
        形狀，亦僅係一種習知扣片之選用，該扣片54形狀亦無
        獨特之處，且系爭案第5圖所揭示之扣片84，其與系爭
        案之扣片54作用完全相同，即該扣片54(84)之作用均同
        在防止扇葉50心軸51(81)之脫出，該扣片54(84)形狀上
        縱未完全相同，實難因此稱該扣片54非運用習知技術，
        或因此稱系爭案有實質上之增進功效。熱風扇結構與引
        證1之片斷技術相組合 (非結構上之組合)。
    11.綜上所述，原處分所認定之基礎事實，與證據資料不相符
      合，且訴願決定未予糾正，亦無可維持。敬請判決如訴之
      聲明。
  (二)被告主張：
    1.訴訟理由稱系爭案申請專利範圍第1項所載之技術內容，
      僅係該系爭案申請專利說明書及所附圖式所揭示習知技術
      與引證1之片斷技術相組合。該系爭案申請專利範圍第1項
      係運用申請前既有之技術或知識，而為熟習該項技術者所
      能輕易完成，且未能增進功效，該申請專利範圍第1項不
      具進步性。再者，系爭案申請專利範圍第2項技術內容，
      亦係運用申請前引證1已公開之技術。系爭案申請專利範
      圍第3與第4項技術內容，亦係運用申請前引證2已公開之
      技術。系爭案申請專利範圍第2、3、4等項係運用申請前
      既有之技術，而為熟習該項技術者所能輕易完成，且系爭
      案未能增進功效，不具進步性。
    2.惟查引證1與系爭案申請專利範圍第1項所載之技術內容相
      比較，引證1未揭示有系爭案之殼體、電路板及定子組等
      相同構件，在技術手段上系爭案以定位扇葉心軸之扣片亦
      不同於引證一之墊圈，以及系爭案亦不同引證1使用之保
      油套及固定構件之實施，故系爭案整體組  成構造及設置
      之空間型態與引證1不同，其所應用技術手段亦不同。引
      證2與系爭案為同一申請人，亦為系爭案專利說明書中所
      引述之習知結構，即為系爭案欲加以設計改良者，就引證
      2之第1圖示對照系爭案之第1圖示，可知引證2未見有系爭
      案申請專利範圍第1項所載之技術內容相同之電路板、定
      子組及用以定位扇葉心軸之扣片等構件，顯示兩者構造不
      相同。在功效上系爭案結構可令軸套倒置固定，配合定子
      組、電路板組成風扇馬達，次將自潤軸承以鬆配合方式置
      入，免除使用工具推壓自潤軸承迫入軸套之困難，且藉軸
      套錐部於下方頂抵自潤軸承，扣片直接置入軸套內，再裝
      設於殼體將扣片固定，之後即可將扇葉心軸直接貫穿自潤
      軸承及扣片，可免除裝設墊片油封，且可免用冶具輔助將
      扣片扣設於扇葉心軸，較具有組裝之便利性及減少摩擦及
      噪音功效。故依上述不論系爭案所提習知技術及引證1與
      引證2皆未見有系爭案殼體，電路板及定子組等相同構造
      。而引證1與引證2為兩個不相同之馬達結構亦難組合。然
      訴訟理由僅以各引證案之片斷部份與系爭案相同名稱之構
      件片斷加以認定與系爭案申請專利範圍第1項所載之技術
      內容相同，認系爭案不具進步性，實不足採信。
    3.再查系爭案申請專利範圍第2、3、4等項均是申請專利範
      圍第1項獨立項之附屬項，其係就申請專利範圍第1項所載
      之技術內容之進一步限縮。然依前項所述系爭案所提習知
      技術及引證1與引證2皆未見有系爭案殼體，電路板及定子
      組等相同構造，且引證1與引證2亦為兩個不相同之馬達結
      構而難組合，而系爭案又較具有組裝之便利性及減少摩擦
      及噪音功效，引證1及引證2已難謂系爭案申請專利範圍第
      1項所載之技術內容不具進步性，自亦無法稱系爭案申請
      專利範圍第2、3、4等項不具進步性。
    4.綜上所述，系爭專利確具進步性，並未違反審定時專利法
      第98條第2 項規定，敬請判決如訴之聲明。
  (三)參加人主張：
    1.被告未有原告所述之爭點漏未審酌之違誤：
      原告於本件起訴狀主張系爭案與其說明書揭示習知散熱風
      扇之相異處，已被引證一公開，被告未就系爭案之技術內
      容是否僅係其專利說明書及第五圖所示習知散熱風扇結構
      與引證一之片斷技術相組合加以說明，該處分顯有違誤云
      云。對於原告的主張，參加人必須陳明如下：
      由原告異議理由中可得知，其內容中完全未曾論及以系爭
      案說明書揭露之習知散熱風扇與引證1或2之組合主張系爭
      案請求項不具進步性等爭點。據此，原告於本件起訴狀及
      準備書狀中，主張被告未就系爭案之技術內容是否僅係其
      專利說明書及第五圖所示習知散熱風扇結構與引證一之片
      斷技術相組合加以說明等云云，顯然此部分非屬原告異議
      理由之原主張，為原告於系爭案異議事件審定之後，於本
      件行政訴訟起訴狀新增列之爭點，故此，被告於異議審定
      書對此未加以論斷，並無爭點漏未審酌之違誤。
    2.依原告於本件起訴狀及準備書狀之主張，與原告異議理由
      之主張相較，原告對於引證2證明系爭案申請專利範圍第1
      、2項是否不具進步性，以及引證1與引證2之技術組合證
      明系爭案申請專利範圍第1、2項是否不具進步性等爭點不
      再續行爭論，為原告不爭執之部份，先予陳明。
    3.引證1與系爭案未揭露系爭案獨立項界定之散熱風扇構造
      ，不足以證明系爭案獨立項不具進步性：
      原告係主張以習知散熱風扇與引證1之風扇組合主張系爭
      案獨立項不具進步性云云。惟依專利案件構造之比較原則
      及邏輯判斷，即表示原告已自認引證1未完全揭露系爭案
      獨立項所界定之特徵，兩者不完全相同，否則原告自可單
      以引證1來主張系爭案之特徵構造為其所揭露，無須再結
      合系爭案先前技術之技術組合來主張系爭案獨立項不具進
      步性。
      再進一步就引證1未揭露系爭案獨立項所界定之散熱風扇
      特徵構造提出說明，請配合參閱本參加狀所檢附之比較圖
      式所示，其中：
      (1)整體組成構造不同：
        引證1中係揭示部分的扇葉 (8)、心軸 (1)、部分的軸
        套 (5)、二含油軸承 (12)(22)、保油套 (7)、封蓋(6)
        、墊圈 (3)及固定構件 (4)等構件；系爭案散熱風扇之
        組成，係包括一風扇殼體 (10)、一電路板(20)、一定
        子組 (21)、一自潤軸承 (30)、一軸套 (40)、一扣片
        (54)及一扇葉 (50)，兩者相較，引證1不僅未揭 示本
        案中殼體 (10)、電路板 (20)及定子組(21)等構件，且
        系爭案用以定位該扇葉 (50)心軸 (51)之扣片 (54)也
        不同於引證一之墊圈 (3)，另一方面，系爭案未設置如
        引證一之保油套 (7)及固定構件 (4)等構件之設計，故
        兩者整體組成構造完全不同。
      (2)構件之形狀特徵不同：
        系爭案之風扇殼體 (10)於中央呈相對扇葉 (50)大小
          的容置室(11)底部設有一定位座 (12)，定位座 (12)
          中央形成一可與軸套 ( 40)固接的固接部 (13)，固
          接部(13)中央且具有一凹緣 (14)，此殼體 (10)設計
          在引證1中完全未見及。
        系爭案係於軸套 (40)中裝設一自潤軸承 (30)，該自
          潤軸承(30)中具有一對應心軸 (51)的軸孔 (31)，底
          部中央形成一保油槽 (32)，外周緣面上設有至少一
          道軸向的回油槽 (33)；再觀引證1，其係使用二含油
          軸承 (12)(22)之組合，其上端形成齒狀環列於外周
          面，中間外側及內側各形成凹槽，不同於系爭案自潤
          軸承 (30)之設計。
        系爭案貫設於電路板 (20)及定子組 (21)的軸套(40)
          除內部裝設自潤軸承 (30)外，且軸套 (40)上端相對
          於自潤軸承(30)上方形成一朝內漸縮的錐部(41)，使
          軸套 (40)頂部內側相對自潤軸承 (30)上方形成一保
          油區間 (42)，錐部 (41) 中央形成一中孔(43)，且
          中孔 (43)孔緣形成至少一凹槽(44)，且軸套(40)以
          其底端固設於風扇殼體 (10)的固接部 (13)上；引證
          一則係令其軸套 (5)上端朝內延伸一短水平段，不同
          於本案錐部(41)設計，且該軸套 (5)下端周邊延伸水
          平段，不同於本案軸套(40)底端固設於殼體 (10)的
          固接部 (13)，此外，引證一軸套(5)中孔孔緣上未設
          有類似系爭案之凹槽 (44)設計。
        系爭案於扇葉 (50)心軸 (51)近末端凹設一扣槽(52)
          ，且心軸(51)貫穿自潤軸承 (30)後，藉扣片(54)扣
          掣於風扇心軸 (51)扣槽(52)處，且扣片(54)中具一
          對應扣槽 (52)內徑扣孔 (541)外，且於扣孔 (541)
          周緣設數條缺縫 (542)，且扣片 (54)被固定於軸套
          (40)內的自潤軸承 (30)與固接部 (13)之間；再觀引
          證1，其係於扇葉 (8)心軸(1)底端 (1a)裝設一墊圈
          (3)及一固定構件 (4)，心軸 ( 1)底端 (1a)未形成
          類似系爭案之扣槽(52)，其墊圈 (3)及固定構件僅係
          套設固定於心軸(1)底端 (1a)外徑。
      (3)所能達成之功效不同：
        系爭案以其散熱風扇之結構設計，於組裝時，可令軸
          套 (40) 倒置固定，配合定子組 (21)、電路板 (20)
          組成風扇馬達，次將自潤軸承 (30)以鬆配合方式置
          入，免除使用工具推壓自潤軸承 (30)迫入軸套 (40)
          之困難，且藉軸套 (40)錐部 (41)於下方頂抵自潤軸
          承 (30)，扣片 (54)直接置入軸套 (40)內，再裝設
          於殼體 (10)將扣片 (54)固定，之後，即可將扇葉心
          軸(51)可直接貫穿自潤軸承 (30)及扣片 (54)，如此
          不僅免除裝設墊片油封及繁瑣的構件，且可免用治具
          輔助將扣片扣設於扇葉心軸，進而能有效增進組裝之
          便利性。引證1於組裝時，需翻軸套 (5)使其底端朝
          上，再將保油套 (7)自軸套 (5)底端置入後，以工具
          推壓含油軸承 (12)(22)自軸套 (5)底端迫入固定，
          再翻軸套 (5)之頂端朝上，次以葉扇 (1)之心軸(13)
          貫穿保油套 (7)及含油軸承 (12)(22)後，再翻轉軸
          套 (5)底端朝上，再利用工具將墊圈 (3)及固定構件
           (4)固設於心軸 (1) 底端 (1a)，在組裝操作上較系
          爭案來得繁瑣不便。
        系爭案之風扇結構中，係直接利用軸套(40)錐部(41)
          於自潤軸承 (30)上方形成保油區、利用自潤軸承
          (30)底部之保油槽(32)設計，且加以自潤軸承(30)外
          緣設有回油槽 (33)之設計，使自潤軸承 (30)具有良
          好保油、儲油之效果，並形成一可循環回收的供油系
          統。引證1中，其上含油軸承 (12)外側雖呈齒狀設計
          ，或可配合上方外加的保油套 (7)阻隔來導引釋出之
          油流回含油軸承 (12)，但該保油套 (7)外緣未完全
          抵靠軸套 (5)內緣 (如引證1之FIG.1所示)，兩者間
          具有間隙，而套設於心軸 (1)上之保油套 (7)隨心軸
          旋轉時，在離心作用下，自含油軸承 (12)中釋出的
          潤滑油會自保油套 (7)與軸套 (5)間之間隙朝上滲出
          而損失，其運用之保油、儲油技術不僅不同於系爭案
          ，且保油效果上不及於系爭案。
        系爭利用扣片 (54)定位扇葉 (50)心軸 (51)，該扣
          片 (54)被固定於軸套 (40)內的自潤軸承 (30)與固
          接部 (13)之間，可減少扇葉 (50)旋轉時上下震動而
          穩定，可減少摩擦、噪音，並延長其使用壽命。引證
          1中，其葉扇 (8)心軸 (1)並未由墊圈 (3)及固定構
          件 (4)等予以定位，如引證1之FIG.1所示，故當葉扇
          (8)旋轉時，心軸 (1)會於含油軸承 (12)(22)中上下
          震動，導致其旋轉不穩定，且使用一段時間後，該含
          油軸承 (12)(22)內孔因摩擦損耗而孔徑變大時，其
          震動幅度加大、噪音加大，降低其使用壽命。
        由上述比較說明中，當可清楚看出：系爭案不僅與整
          體組成構造不同於引證1，且系爭案之保油、儲油、
          潤滑油可循環回收利用、易組裝性以及旋轉穩定、噪
          音小等功用亦明顯優於引證1，據此，系爭案相較於
          引證1確為一具進步性之設計，被告於系爭案異議事
          件之審理過程中，並無行政違誤之處。
    4.引證2不足以證明系爭案獨立項不具進步性：
      依原告所提之異議理由書，係以引證2主張系爭案申請專
      利範圍第1~4頁不具進步性云云，惟查原告於本件起訴狀
      及準備書狀僅以引證2主張系爭案申請專利範圍第3~4項不
      具進步性，對於原告原以引證2主張系爭案申請專利範圍
      第1~2項不具進步性之部份未再提出論述，為原告未爭執
      之部份。據此足證原告已自承引證2不足以證明系爭案申
      請專利範圍第1~2項不具進步性。再者，系爭案申請專利
      範圍第3、4項係直接或間接依附於申請專利範圍第1項中
      ，並對其構件作細部的描述。今原告不再爭執引證2是否
      足證系爭案第1項不具進步性，即表示引證2不足以證明系
      爭案各請求項不具進步性。
    5.綜上所述，本件系爭案相較各引證案或其組合確具有新穎
      性及進步性，確未違反其核准審定當時適用之專利法規定
      ，被告於本件之審查過程中及所作之行政處分並未有違法
      之情事，謹請賜判決如參加之聲明。
    理  由
一、按凡對物品之形狀、構造或裝置之創作或改良，而可供產業
    上利用者，得依法申請取得新型專利，為系爭專利核准審定
    時專利法第97條暨第98條第1 項前段所規定（90年10月24日
    修正公布）。又新型如「係運用申請前既有之技術或知識，
    而為熟習該項技術者所能輕易完成且未能增進功效時」，仍
    不得依法申請取得新型專利，復為同法第98條第2 項所明定
    。而公告中之新型，任何人認有違反前揭專利法第97條至第
    99條規定者，依法得自公告之日起3 個月內，備具異議書，
    附具證明文件，向專利專責機關提起異議。因之，可知系爭
    專利有無違反相關專利法規定而應不予專利，自應由異議人
    附具證據證明之，倘其證據不足以證明系爭專利有違相關專
    利法之規定，自應為異議不成立之處分。
二、查原告於91年2 月8 日對參加人審定公告中之第000000000
    號「散熱風扇改良結構」新型專利案即系爭專利，提起異議
    ，經被告於93年9 月16日以（93）智專三(二)04066 字第0932
    0861130 號異議審定書審定異議不成立，原告不服，提起訴
    願，遭訴願決定駁回，遂向本院提起行政訴訟之事實，有原
    告異議理由書、中華民國專利公報編號463989號、系爭專利
    說明書、美國專利公報編號5,145,266 號即引證1 ，暨美國
    專利公報編號6,024,496 號即引證2 及訴願書等各附原處分
    卷足稽，堪認為真實。兩造主要爭執在：系爭專利是否有違
    專利法第98條第2 項規定，而不應予以專利？
三、經查：
  (一)本件系爭專利申請專利範圍主要有4 項，其中第1 項「一種
    散熱風扇改良結構」為獨立項，其餘第2 項「其中設於風扇
    殼體固接部中央的凹緣可為圓弧形」、第3 項「其中扇葉心
    軸末端可形成近圓球的端部」及第4 項「其中扇葉軸座底面
    近心軸處設有一環凹緣」為附屬項。
  (二)原告訴稱系爭專利申請專利範圍第1 項所載之技術內容，僅
    係該系爭案申請專利說明書及所附圖式所揭示習知技術與引
    證1 （即原告所提異議證據2 ，為西元1992年9 月8 日公告
    之美國第0000000 號專利案）之片斷技術相組合。該系爭案
    申請專利範圍第1 項係運用申請前既有之技術或知識，而為
    熟習該項技術者所能輕易完成，且未能增進功效，該申請專
    利範圍第1 項不具進步性。再者，系爭案申請專利範圍第2
    項技術內容，亦係運用申請前引證1 已公開之技術。系爭案
    申請專利範圍第3 與第4項 技術內容，亦係運用申請前引證
    2 （即原告所提異議證據3 ，為西元2000年2 月15日公告之
    美國第0000000 號專利案）已公開之技術。系爭案申請專利
    範圍第2 、3 、4 等項係運用申請前既有之技術，而為熟習
    該項技術者所能輕易完成，且系爭案未能增進功效，不具進
    步性等云。惟查：
    1.比較引證1與系爭專利，兩者之整體組成構造仍有不同：
      (1)引證 1 中僅揭示部分的扇葉、心軸、部分的軸套
        、二含油軸承、保油套、封蓋、墊圈及固
        定構件等構件；而系爭專利「散熱風扇」之組成，則
        包括風扇殼體、電路板、定子組、自潤軸承、
        軸套、扣片及扇葉。兩者相較，引證 1 並未揭
        示系爭專利之殼體、電路板及定子組等構件，且
        系爭專利用以定位該扇葉心軸之扣片也不同於引
        證1之墊圈。另外，系爭專利未設置如引證1 之保油
        套及固定構件等構件之設計，分別有引證 1 及系
        爭專利之圖示附原處分卷足資比較，可知兩者整體組成
        構造難謂相同。此其一；
      (2)構件之形狀特徵不同：
        Ａ、系爭專利之風扇殼體於中央呈相對扇葉大小的
          容置室，底部設有一定位座，定位座中央形成
          一可與軸套固接的固接部，固接部中央且具有
          一凹緣，此殼體之設計並未在引證 1 中看到。
        Ｂ、系爭專利係於軸套中裝設一自潤軸承，該自潤
          軸承中具有一對應心軸的軸孔，底部中央形成
          一保油槽，外周緣面上設有至少一道軸向的回油槽
          。而觀諸引證 1，則係使用二含油軸承之組合
          ，其上端形成齒狀環列於外周面，中間外側及內側各
          形成凹槽，並不同於系爭專利自潤軸承之設計。
        Ｃ、系爭案貫設於電路板及定子組的軸套除內部
          裝設自潤軸承外，且軸套上端相對於自潤軸承
          上方形成一朝內漸縮的錐部，使軸套頂部內側相
          對自潤軸承上方形成一保油區間，錐部中央形
          成一中孔，且中孔孔緣形成至少一凹槽，且軸
          套以其底端固設於風扇殼體的固接部上；引證
          1 則係令其軸套上端朝內延伸一短水平段，不同於
          本案錐部設計，且該軸套下端周邊延伸水平段，
          不同於本案軸套底端固設於殼體的固接部，此
          外，引證 1 軸套中孔孔緣上未設有類似系爭案之
          凹槽設計。
        Ｄ、系爭案於扇葉心軸 近末端凹設一扣槽，且
          心軸貫穿自潤軸承後，藉扣片扣掣於風扇心軸
          扣槽處，且扣片中具一對應扣槽內徑扣孔 (
          541) 外，且於扣孔 (541) 周緣設數條缺縫(542) ，
          且扣片被固定於軸套內的自潤軸承與固接部
          之間；再觀引證 1，其係於扇葉心軸底端 (1a)
          裝設一墊圈及一固定構件，心軸底端 (1 a)
          未形成類似系爭案之扣槽，其墊圈及固定構件僅
          係套設固定於心軸底端 (1a)外徑。
      (3)兩者所能達成之功效亦不相同：
        Ａ、系爭專利以其散熱風扇之結構設計，於組裝時，可
          令軸套倒置固定，配合定子組、電路板組成風
          扇馬達，次將自潤軸承以鬆配合方式置入，免除使
          用工具推壓自潤軸承 迫入軸套之困難，且藉軸
          套錐部於下方頂抵自潤軸承，扣片直接置入
          軸套內，再裝設於殼體將扣片固定，之後，即
          可將扇葉心軸可直接貫穿自潤軸承及扣片，如
          此不僅免除裝設墊片油封及繁瑣的構件，且可免用治
          具輔助將扣片扣設於扇葉心軸，進而能有效增進組裝
          之便利性。引證 1 於組裝時，需翻軸套使其底端
          朝上，再將保油套自軸套底端置入後，以工具推
          壓含油軸承自軸套底端迫入固定，再翻軸套
          之頂端朝上，次以葉扇之心軸貫穿保油套及含
          油軸承後，再翻轉軸套底端朝上，再利用工具
          將墊圈及固定構件固設於心軸底端 (1a)，在
          組裝操作上較系爭案來得繁瑣不便。
        Ｂ、系爭專利之風扇結構中，係直接利用軸套錐部
          於自潤軸承 上方形成保油區、利用自潤軸承
          底部之保油槽 設計，且加以自潤軸承  外緣設
          有回油槽 之設計，使自潤軸承  具有良好保油
          、儲油之效果，並形成一可循環回收的供油系統。引
          證 1 中，其上含油軸承外側雖呈齒狀設計，或可
          配合上方外加的保油套阻隔來導引釋出之油流回含
          油軸承，但該保油套外緣未完全抵靠軸套內緣
          (如引證 1 之 FIG.1 所示 )，兩者間具有間隙，而
          套設於心軸上之保油套隨心軸旋轉時，在離心作
          用下，自含油軸承中釋出的潤滑油會自保油套與
          軸套間之間隙朝上滲出而損失，其運用之保油、儲
          油技術不僅不同於系爭案，且保油效果上不及於系爭
          案。
        Ｃ、系爭利用扣片  定位扇葉 心軸，該扣片
          被固定於軸套 內的自潤軸承與固接部 之間，
          可減少扇葉 旋轉時上下震動而穩定，可減少摩擦
          、噪音，並延長其使用壽命。引證 1 中，其葉扇
          心軸並未由墊圈及固定構件等予以定位，如引
          證 1 之 FIG. 1 所示，故當葉扇旋轉時，心軸
          會於含油軸承中上下震動，導致其旋轉不穩定，
          且使用一段時間後，該含油軸承內孔因摩擦損耗
          而孔徑變大時，其震動幅度加大、噪音加大，降低其
          使用壽命。
        (4)綜上，由上述比較說明中，即可看出，系爭專利案整
          體組成構造不同於引證 1，且系爭專利之保油、儲油
          及潤滑油可循環回收利用、易組裝性以及旋轉穩定、
          噪音小等功用應係優於引證 1。據此，系爭專利相較
          於引證 1 應為具進步性之設計，原告主張系爭專利
          不具進步性等云，難謂可採。
    2.再者，系爭專利申請專利範圍第2 、3 及4 等項均是申請
      專利範圍第1 項獨立項之附屬項，其係就申請專利範圍第
      1 項所載之技術內容之進一步限縮。然依前項所述系爭案
      所提習知技術及引證1 與引證2 皆未見有系爭案殼體、電
      路板及定子組等相同構造，且引證1 與引證2 亦為兩個不
      相同之馬達結構而難組合，而系爭案又較具有組裝之便利
      性及減少摩擦及噪音功效，引證1 及引證2 已難謂系爭案
      申請專利範圍第1 項所載之技術內容不具進步性，自亦無
      原告所稱系爭專利申請專利範圍第2 、3 及4 等項不具進
      步性之情形。
四、綜上，經比較系爭專利與原告之引證1 及2 ，系爭專利之組
    合確具新穎性及進步性，並未違反其核准審定當時適用之專
    利法第98條第2 項規定，被告因而於93年9 月16日以（93）
    智專三(二)04066 字第09320861130 號異議審定書審定異議不
    成立，並無違誤，訴願決定予以維持，亦無不合。原告徒執
    前詞，聲請撤銷，為無理由，應予駁回。原告訴之聲明第1
    項既經駁回，則其訴之聲明第2 項已失所附麗，應併予駁回
    。
五、本件事證已臻明確，兩造其餘之攻擊防禦方法及未經援用之
    證據，核與本案之結論，不生影響，爰不一一贅述，併此敘
    明。
據上論結，本件原告之訴為無理由，爰依行政訴訟法第98條第3
項前段，判決如主文。
中    華    民    國     95     年    4    月   25    日
                         第六庭審判長法  官  林  樹  埔
                                     法  官  許  瑞  助
                                     法  官  陳  鴻  斌
上為正本係照原本作成。
如不服本判決，應於送達後20日內，向本院提出上訴狀並表明上
訴理由，如於本判決宣示後送達前提起上訴者，應於判決送達後
20日內補提上訴理由書（須按他造人數附繕本）。
中    華    民    國     95     年    4    月   25    日
                                     書記官  蔡  逸  萱


司法院資訊處製作；財團法人民間司法改革基金會備份。
